【裁判字號】    97,交聲,1241
【裁判日期】    971014
【裁判案由】    聲明異議
【裁判全文】
臺灣彰化地方法院交通事件裁定        97年度交聲字第1241號
原處分機關  交通部公路總局臺中區監理所彰化監理站
異  議  人
即受處分人  甲○○
上列受處分人因違反道路交通管理處罰條例案件，對於交通部公
路總局臺中區監理所彰化監理站民國95年6 月28日所為之處分（
彰監四字第裁64─IA0000000 號裁決書），聲明異議，本院裁定
如下：
    主  文
異議駁回。
    理  由
一、聲明異議意旨以：異議人即受處分人甲○○於民國95年2 月
    23日上午9 時26分駕駛車牌號碼5151—MA號自用一般小客車
    ，行經彰化縣152 線公路即彰化縣二水鄉○○○○○道處，
    因駕車超速（未滿20公里）之違規事實，經彰化縣警察局交
    通隊逕行舉發違規，然因其居所地與戶籍地不同，故無收受
    上揭裁決書，亦不知有此張罰單，為此聲明異議云云。
二、按受處分人不服道路交通管理處罰條例第8 條所定主管機關
    所為之處罰者，得於接到裁決書之翌日起20日內，向管轄地
    方法院聲明異議，道路交通管理處罰條例第87條第1 項定有
    明文。又聲明異議應以司法狀紙，敘述異議之理由，提出於
    原處分機關為之，交通法庭認聲明異議不合法律上之程式或
    其異議權已經喪失者，應以裁定駁回之，道路交通案件處理
    辦法第13條、第18條前段亦分別定有明文。又按處理違反道
    路交通管理事件，有關文書之送達程序，依行政程序法之規
    定；送達，不能依前2 條規定為之者，得將文書寄存送達地
    之地方自治或警察機關，並作送達通知書2 份，1 份黏貼於
    應受送達人住居所、事務所、營業所或其就業處所門首，另
    1 份交由鄰居轉交或置於該送達處所信箱或其他適當位置，
    以為送達。前項情形，由郵政機關為送達者，得將文書寄存
    於送達地之郵政機關，違反道路交通管理事件統一裁罰基準
    及處理細則第5 條、行政程序法第74條第1 項、第2 項著有
    明文。
三、經查：
  (一)異議人甲○○固不否認其所有之上開自用小客車，於前揭時
    、地，因駕駛人行車速度超過規定之最高時速未滿20公里以
    上之事實，且經彰化縣警察局交通隊逕行舉發違規，並經原
    處分機關以95年6 月28日彰監四字第裁64─IA0000000 號裁
    決書處罰鍰新臺幣（下同）2,400 元，此有原處分機關97年
    10月1 日中監彰字第0970022742號聲明異議案件移送書檢附
    之前揭裁決書、違規查詢報表、送達證書影本各1 紙附卷可
    參，核屬相符，上揭事實，應可認定。
  (二)異議人之住所係位於彰化縣社頭鄉○○村○○路○ 段149 巷
    16號之事實，此有全戶戶籍資料查詢結果1 紙附卷可參。另
    原處分機關以異議人違反道路交通管理處罰條例第40條第1
    項規定，於95年6 月28日以彰監四字第裁64─IA0000000 號
    裁決書裁罰2,400 元後，乃製作裁決書，委託郵政機關按其
    住所送達，嗣因郵政機關未獲會晤本人，亦無受領文書之同
    居人、受雇人或應受送達處所接收郵件人員，無法依行政程
    序法第72條、第73條之規定送達，郵務人員則於95年7 月3
    日依行政程序法第74條第1 、2 項規定，製作送達通知書1
    份黏貼於受應受送達人住所門首，1 份置於該受送達處所信
    箱，並將上開文書寄存於社頭郵局等情，此有交通部公路總
    局臺中區監理所彰化監理站97年10月1 日中監彰字第097002
    2742號函檢附之上揭裁決書、送達證書影本各1 紙附卷可參
    。從而，本件逕行舉發後，原處分機關確依行政程序法相關
    規定，將裁決書送達異議人住所地，該送達程序自屬合法無
    疑。而郵政機關依行政程序法第74條第1 、2 項規定為寄存
    送達者，無論應受送達人實際上於何時受領文書，均以寄存
    之日視為收受送達之日期，發生送達效力，是本件裁決書應
    於95年7 月3 日完成寄存送達在社頭郵局時，即發生送達之
    效力，是本件裁決書業已合法送達與異議人，應可認定。
  (三)本件裁決書業於95年7 月3 日寄存送達在社頭郵局即發生送
    達效力，已如前述，異議人如對原處分機關前開裁決不服欲
    提起異議，依照上述說明，其20日之異議期間應自95年7 月
    4 日（即寄存送達裁決書之翌日）起至95年7 月24日止（按
    原應為95年7 月23日，然該日為週日休息日）；另異議人之
    住所係位於彰化縣社頭鄉，非居住於處罰機關即交通部公路
    總局臺中區監理所彰化監理站所在之彰化縣花壇鄉，但居住
    於本院之管轄區域內，依法院訴訟當事人在途期間標準第4
    條之規定，應依同標準第2 條第1 款之地方法院在途期間欄
    所載之日數即2 日，扣除在途期間。是異議人至遲應於95年
    7 月26日向原處分機關提出聲明異議狀，方屬合法，然異議
    人竟遲至97年9 月26日始向原處分機關提出聲明異議狀等情
    ，此有蓋有原處分機關收文專用章之異議人聲明異議狀1 份
    在卷可稽，顯已逾前揭20日之異議期間。從而，依照前開法
    條規定及說明，本件異議人逾期始聲明異議，其異議權業已
    喪失，且屬不得補正，依法自應予以駁回。
據上論斷，應依道路交通案件處理辦法第18條，裁定如主文。
中    華    民    國    97    年    10    月    14    日
                        交通法庭      法  官  唐中興
以上正本證明與原本無異。
如不服本裁定，應於送達後5日內，向本院提出抗告狀 (須附繕
本)。
中    華    民    國    97    年    10    月    15    日
                                      書記官  吳政


司法院資訊處製作；財團法人民間司法改革基金會備份。
